臺灣高等法院刑事判決
111年度原上訴字第200號
上  訴  人  
即  被  告  簡安  



指定辯護人  周明添律師（義辯律師）
上列上訴人即被告因毒品危害防制條例案件，不服臺灣桃園地方
法院110年度原訴字第138號，中華民國111年8月24日第一審判決
（起訴案號：臺灣桃園地方檢察署110年度偵字第34982號）關於
刑之部分，提起上訴，本院判決如下：
    主  文
原判決關於刑之部分撤銷。
前開撤銷部分，簡安所犯販賣第三級毒品未遂罪，處有期徒刑壹
年。
    理  由
一、上訴人即被告簡安（下稱被告）明示僅就原判決之刑提起上
    訴（本院卷第27-28頁上訴理由狀、第104頁準備程序筆錄）
    ，按「上訴得明示僅就判決之刑、沒收或保安處分一部為之
    」，刑事訴訟法第348條第3項定有明文，是本件上訴審理範
    圍僅及原判決關於刑之部分，不及於其餘之犯罪事實及沒收
    部分。
二、刑法第57條序文明定：「科刑時應以行為人之責任為基礎，
    並審酌一切情狀」，既以罪責作為基礎，以下經原審認定之
    犯罪事實，雖非在上訴審理範圍之內，仍臚列如下，以資審
    認原判決關於刑之部分是否符合罪責相當之原則：
　　簡安明知摻有第三級毒品「4-甲基甲基卡西酮」之咖啡包（
    下稱毒品咖啡包）係毒品危害防制條例第2條第2項第3款所
    列管之第三級毒品，不得擅自販賣，竟基於販賣第三級毒品
    以牟利之犯意，於民國110年5月14日某時，在不詳地點，連
    接網路使用「＠cofe_55688」帳號、以暱稱「営営営」在社
    群平台TikTok上公開群組發文張貼「Bentley」、「剩賓利
    兩台要的私價格自定」之販賣毒品訊息，適桃園市政府警察
    局桃園分局中路派出所警員因查緝毒品勤務，發現前揭訊息
    ，遂喬裝買家與簡安聯繫交易事宜，約定以新臺幣（下同）
    800元之價格買賣毒品咖啡包2包，嗣簡安於110年5月15日下
    午6時10分許，在高雄市○○區○○○路000號1樓之統一便利商店
    ，將毒品咖啡包2包以交貨便方式寄送至桃園市○○區○○路0段
    000號、000號1樓之統一便利商店，以此方式交付毒品咖啡
    包2包（總毛重11.3768公克、總淨重9.3820公克、純質淨重
    0.4503公克）予警員，經警員收受後扣案而未遂。
三、本案當事人即檢察官及被告，以及辯護人，對於後述與刑有
    關證據之證據能力均不爭執，本院查無證據得認後述證據之
    取得有何違法情事，且認為後述證據之內容與刑之認定有關
    ，爰合法調查後引為本案裁判之依據。
四、被告所為，係犯毒品危害防制條例（下稱該條例）第4條第6
    項、第3項之販賣第三級毒品未遂罪，為原判決認定在案，
    爰為下列刑之判斷：
　㈠刑之減輕事由：
　  ⒈本件核有刑法第25條第2項「未遂犯之處罰，以有特別規定
      者為限，並得按既遂犯之刑減輕之」規定之適用：被告已
      著手於販賣第三級毒品犯罪行為之實行，但因買方係喬裝
      買家之員警，販賣行為無從完成，為未遂犯，應依刑法第
      25條第2項規定減輕其刑。
　  ⒉本件核有該條例第17條第2項「犯第4條至第8條之罪於偵查
      及歷次審判中均自白者，減輕其刑」規定之適用：被告歷
      經警詢、偵訊、原審審理及本院審理均自白不諱，應依該
      條例第17條第2項規定減輕其刑。
　  ⒊本件核無該條例第17條第1項「犯第四條至第八條、第十條
      或第十一條之罪，供出毒品來源，因而查獲其他正犯或共
      犯者，減輕或免除其刑」規定之適用：
　　  ⑴是項減免規定，旨在鼓勵犯人供出毒品來源，以利查緝
        破獲，進而減少毒品之擴散與危害。所稱「供出毒品來
        源」，係指犯該條例所定各罪之人，供出其所犯上開各
        罪該次犯行之毒品來源而言。亦即其供出之毒品來源，
        必須與其被訴之各該違反毒品危害防制條例犯行間有直
        接關聯者；所謂「因而查獲其他正犯或共犯」，須偵查
        機關或偵查輔助機關因被告供出毒品來源，而知悉並據
        以確實查獲其人、其犯行者，始屬之（最高法院111年
        度台上字第3914號刑事判決參照）。
　　  ⑵查被告於警詢時曾供稱，其所販賣之毒品咖啡包，係由
        友人王豐南無償轉讓予自己等語，並供陳王豐南轉讓毒
        品地點為被告當時之住居所內（偵卷第24-25頁），然
        被告於警詢時未能指明王豐南轉讓之時間；所供地點亦
        查無任何監視器錄影紀錄以供稽考；被告與王豐南間之
        對話紀錄業遭被告刪除；被告與王豐南發生糾紛而無後
        續聯繫，查無證據得認被告之毒品來源確為王豐南，有
        桃園市政府警察局桃園分局111年2月18日桃警分刑字第
        1110004537號函檢送之員警職務報告存卷可考（原審卷
        第33頁）。偵查機關依被告所供之對象及犯罪嫌疑進行
        調查，除被告片面之詞外，仍無法查知該對象提供毒品
        予被告之具體時間、地點及方式等情節，依前開說明，
        難謂被告業已供出毒品來源，因而查獲其他正犯或共犯
        ，無從該條例第17條第1項規定減輕其刑。　
　  ⒋本件核有刑法第59條「犯罪之情狀顯可憫恕，認科以最低
      度刑仍嫌過重者，得酌量減輕其刑」規定之適用：刑法第
      59條規定之酌量減輕其刑，必須犯罪另有特殊之原因與環
      境，在客觀上足以引起一般同情，認為即使予以宣告法定
      最低度刑，猶嫌過重者，始有其適用。同為販賣第三級毒
      品之人，其原因動機不一，犯罪情節未必盡相同，或有大
      盤毒梟者，亦有中、小盤之分，甚或僅止於吸毒者友儕間
      為求互通有無之有償轉讓者亦有之，其販賣行為所造成危
      害社會之程度自屬有異，法律科處此類犯罪，所設之法定
      刑卻同為「7年以上有期徒刑，得併科新臺幣1,000萬元以
      下罰金」，如依相關規定遞減後之法定最輕本刑猶嫌過重
      ，自非不可依客觀之犯行與主觀之惡性二者加以考量其情
      狀是否有可憫恕之處，適用刑法第59條之規定酌量減輕其
      刑，期使個案之量刑能臻至妥當，符合比例原則。查被告
      所為販賣第三級毒品未遂之犯行，無視國家杜絕毒品危害
      之禁令，行為固屬不當，然衡酌被告所販賣者，僅為毒品
      咖啡包2包，經鑑驗其愷他命純質淨重僅0.4503公克，有
      卷附臺北榮民總醫院110年8月12日北榮毒鑑字第C0000000
      -Q號毒品純度鑑定書得參（偵卷第67頁），數量非多；係
      經警方以合法誘捕偵查之方式查獲，尚未發生實害；犯罪
      時未滿20歲，猶屬年輕識淺、涉世未深之人，且本案犯行
      時，未曾經法院判處罪刑確定，素行尚稱良好，有本院被
      告前案紀錄表可查（本院卷第57-59頁），堪認係因社會
      歷練不足而鑄下錯誤；歷經偵審均坦認罪愆，顯有悔悟之
      心；居住○○縣○○鄉之家屬不遠千里於審理時到庭，並表達
      願意支持及督促被告重返社會之意。是被告犯罪之主觀惡
      性與客觀危害，均屬輕微，且有復歸社會之高度可能性，
      與長期或大量販賣毒品之毒梟或經常反覆販賣毒品之毒販
      顯屬有別，實屬情堪憫恕，縱依刑法第25條第2項及該條
      例第17條第2項減輕其刑後，法定最輕本刑有期徒刑1年9
      月，仍屬過苛，爰依刑法第59條減輕其刑，以符罪刑相當
      之原則。
　  ⒌上開刑法第25條第2項、該條例第17條第2項、刑法第59條
      等減輕事由，應依刑法第71條第2項規定遞減其刑。
  ㈡原審就被告販賣第三級毒品未遂之犯行予以科刑，固非無見
    。惟原審於被告主觀惡性輕微及犯行客觀危害非重之外，未
    及審酌被告年紀尚輕及社會歷練不足、事後已能深切反省、
    家庭支持系統猶在，容有復歸社會之高度可能性，致未適用
    刑法第59條減輕其刑，令被告受有過苛之處罰，有違罪刑相
    當原則，難謂允洽。被告上訴指摘原判決未適用刑法第59條
    減輕其刑，致科刑過重，為有理由，應由本院就原判決關於
    刑之部分撤銷改判。
  ㈢爰以行為人之責任為基礎，參考被告及其家屬所述、前開前
    案紀錄表、卷附與被告罪責及個人情狀相關之資料，審酌被
    告係為處理友人所留毒品咖啡包，並從中獲取金錢利益而犯
    罪之動機及目的；係在網路社群平台上張貼兜售毒品咖啡包
    之訊息，並與喬裝買家之員警談妥交易條件，進而郵寄毒品
    咖啡包之犯罪手段；明知毒品為國家所嚴格查禁，卻仍鋌而
    走險；毒品咖啡包數量非多，尚未流通社會，危害尚屬有限
    等與罪責有關之事項，兼衡未婚、以鐵工營生、平均月收入
    約3萬元之生活狀況；本案犯行時，未曾經法院判處罪刑確
    定之品行；高中肄業之智識程度；歷經偵審均坦承犯行，態
    度良好；家屬到庭表示願支持及督促被告重返社會等與社會
    復歸可能性相關之事項，量處如主文第2項所示之刑。
據上論斷，應依刑事訴訟法第369條第1項前段、第364條、第299
條第1項前段，毒品危害防制條例第17條第2項，刑法第25條第2
項、第59條，判決如主文。
本案經檢察官吳怡蒨提起公訴，檢察官趙燕利到庭執行職務。
中　　華　　民　　國　　111 　年　　11　　月　　15　　日
                  刑事第三庭    審判長法　官  張惠立
                                      法　官  廖怡貞
                                      法　官  張道周
以上正本證明與原本無異。
如不服本判決，應於收受送達後20日內向本院提出上訴書狀，其
未敘述上訴之理由者並得於提起上訴後20日內向本院補提理由書
（均須按他造當事人之人數附繕本）「切勿逕送上級法院」。
                                      書記官  彭秀玉
中　　華　　民　　國　　111 　年　　11　　月　　16　　日